【裁判字號】    92,交聲更,50
【裁判日期】    921020
【裁判案由】    違反道路交通管理處罰條例聲明異議
【裁判全文】
臺灣臺北地方法院交通事件裁定                    九十二年度交聲更字第五０號
    異 議 人即
    受 處 分人  穗翔股份有限公司
    代 表 人    陳昌智
右列受處分人因違反道路交通管理處罰條例案件，對於臺北市交通事件裁決所中華民
國九十二年二月二十五日所為之處分（原處分案號：北市裁三字第車裁二二－ＣＧ0
000000號），聲明異議，本院於九十二年四月三十日裁定駁回後，因受處分人
不服提起抗告，經臺灣高等法院第一次撤銷發回，本院裁定如左：
    主  文
異議駁回。
    理  由
一、按汽車駕駛人駕駛汽車，應遵守道路交通標誌、標線、號誌之指示，道路交通安
    全規則第九十條前段定有明文。又道路交通標誌標線號誌設置規則第二百零六條
    第五款第一目規定「圓形紅燈」之行車管制號誌係表示禁止車輛通行，並不得超
    越停止線或進入路口。次按汽車駕駛人，行經有燈光號誌管制之交岔路口闖紅燈
    者，處新臺幣（下同）一千八百元以上五千四百元以下罰鍰，道路交通管理處罰
    條例第五十三條定有明文。
二、本件異議人即受處分人穗翔股份有限公司所有車號ＥＫ─三八八五號自用小客車
    ，於民國九十一年十一月十六日上午十一時二十二分許，行經設有燈光號誌管制
    之臺北縣新店市○○路與寶中路口，竟未遵守道路交通號誌之指示臨停而闖紅燈
    行駛，經設置於該路口之闖紅燈兼自動測速照相設備拍攝二張採證照片，而由臺
    北縣政府警察局交通隊員警蔡澄潭逕行掣單舉發，經將舉發通知單送達予受處分
    人，受處分人於九十二年一月五日應到案日期前向原處分機關提出申訴，經原處
    分機關請舉發單位即臺北縣政府警察局交通隊調查結果，仍認受處分人確有前述
    違規行為，原處分機關乃依前揭道路交通管理處罰條例第五十三條（原裁決書多
    列第一項，應予刪除）及違反道路交通管理事件統一裁罰基準表之規定，於九十
    二年二月二十五日裁處受處分人罰鍰二千七百元（原裁決書誤植並記汽車違規紀
    錄三次）。
三、受處分人聲明異議則略以：因為後面有救護車要通過，為方便救護車通行，故往
    前行駛，且救護車並非在其正後面，所以從照片上無法看出，故不能以照片逕認
    後方無救護車，且當時前後左右皆塞車，根本無闖紅燈之理由云云。
四、經查，依卷附二張採證照片所示，受處分人所有之ＥＫ─三八八五號自用小客車
    行經臺北縣新店市○○路與寶中路口時，其行駛之車道呈紅燈狀態，該車距離前
    方遊覽車約有二個自用小客車車身距離，距離後方遊覽車則約有三個自用小客車
    車身距離，且詳閱該二幀照片，全無受處分人所指之救護車存在。另參以受處分
    人後方之遊覽車並未隨受處分人移動，倘受處人後方確有救護車存在，何以遊覽
    車會不加移動？受處分人雖另稱當時是因為後方遊覽車看到其被照相，故不敢向
    前移動云云。然由受處分人左側車道之汽車，雖然為紅燈卻均與受處分人有相同
    違規情形觀之（見卷附照片），受處分人及後方之遊覽車當時應不知警方人員有
    對受處分人違規事項取締，否則依受處分人之推論（後方車輛見到前方車輛違規
    被照相，故不敢向前），受處分人左側車道之車輛當無違規之理。又受處分人雖
    稱當時前後車道均壅塞，受處分人不需要違規向前行駛云云。惟由現場照片觀之
    ，受處分人違規之路口雖係紅燈，但下一路口卻係綠燈，此有該照片二幀在卷可
    稽，是倘受處分人前進至下一路口，即可順利前進，是其所辯無闖紅燈之理由云
    云，並不足採。受處分人雖稱救護車並非在其正後方。惟事實審法院審理案件時
    ，僅有調查證據之義務，並無蒐集證據之義務，最高法院著有八十七年度台非字
    第一號判決可資參照。對於該等情形，倘確有受處分人所指情形，其自應提出相
    關證據並指出其證明方法。不能僅因受處分人空言其後方有救護車，即逕為其有
    利之認定。
五、另查，公務員職務上制作之文書係公文書，刑法第十條第三項定有明文。公務員
    若明知為不實事項仍將之登載於公文書上時，依法尚有刑責（刑法第二百十三條
    ）。是倘公務員就其職務上之事項制作文書，原則上對其真實性應予肯定。本件
    臺北市交通事件裁決所於其九十二年四月十一日之移送書上，已載明「處罰主文
    誤植（並記汽車違規記錄三次）」，是本前揭說明，並參諸舉發單上已載明「期
    限內自動繳納處新台幣二千七百元」，此有該舉發單一紙在卷可稽（見本院九十
    二年度交聲字第四七五號卷第九頁），應認定原裁決書上該等「並記汽車違規記
    錄三次」之記載，係屬贅載。而本院與臺北市交通事件裁決所間並無任何隸屬關
    係，亦不得代其為任何更正處分，則既然臺北市交通事件裁決所於其移送書中已
    為此等「處罰主文誤植（並記汽車違規記錄三次）」之記載，自僅能就原處分中
    科處受處分人罰鍰二千七百元之部分審究。至於日後倘受處分人除罰鍰外，另被
    記汽車違規罰鍰三點，則對於移送機關（臺北市交通事件裁決所）相關人員可能
    產生之責任，自得再依法處理，附此敘明。
六、綜上所述，依卷內所有證據，足證當時應依道路交通號誌之指示臨停無訛，然受
    處分人所有前開車號車輛竟超越停止線且進入路口，其於前述時地行經有燈光號
    誌管制之交岔路口闖紅燈之違規事實，堪以認定，所辯要屬子虛，不足採信。從
    而原處分機關乃依前揭道路交通管理處罰條例第五十三條及違反道路交通管理事
    件統一裁罰基準表之規定，裁處受處分人罰鍰二千七百元，核無違誤。本件受處
    分人之異議為無理由，自應將其異議駁回。
據上論斷，應依道路交通案件處理辦法第十九條，裁定如主文。
中      華      民      國    九十二    年       十     月     二十     日
                                    臺灣臺北地方法院交通法庭
                                        法  官  吳冠霆
右正本證明與原本無異。
如不服本裁定，應於裁定送達後五日內向本院提出抗告狀。
                                        書記官  楊文祥
中      華      民      國    九十二    年       十     月     二十     日


司法院資訊處製作；財團法人民間司法改革基金會備份。
